臺灣臺北地方法院刑事判決　　　　　　　99年度訴字第1494號
公　訴　人　臺灣臺北地方法院檢察署檢察官
被　　　告　高凰人
選任辯護人　林清源律師
被　　　告　童致維
選任辯護人　顏文正律師
被　　　告　陳忠麒
選任辯護人　許諺賓律師
被　　　告　袁學毅
選任辯護人　許博森律師
　　　　　　蕭珮郁律師
上列被告因違反槍砲彈藥刀械管制條例案件，經檢察官提起公訴
（99年度偵字第12370號），本院判決如下：
    主  文
高凰人未經許可，持有可發射子彈具有殺傷力之改造手槍，處有
期徒刑參年陸月，併科罰金新臺幣陸萬元，罰金如易服勞役，以
新臺幣壹仟元折算壹日，扣案之改造手槍壹支（含彈匣壹個，獲
案後槍枝管制編號為：0000000000號）沒收。
童致維未經許可，持有可發射子彈具有殺傷力之改造手槍，處有
期徒刑壹年捌月，併科罰金新臺幣陸萬元，罰金如易服勞役，以
新臺幣壹仟元折算壹日，扣案之改造手槍壹支（含彈匣壹個，獲
案後槍枝管制編號為：0000000000號）及皮包壹個均
沒收。
陳忠麒未經許可，寄藏可發射子彈具有殺傷力之改造手槍，處有
期徒刑壹年捌月，併科罰金新臺幣陸萬元，罰金如易服勞役，以
新臺幣壹仟元折算壹日，扣案之改造手槍壹支（含彈匣壹個，獲
案後槍枝管制編號為：0000000000號）沒收。
袁學毅未經許可，持有可發射子彈具有殺傷力之改造手槍，處有
期徒刑貳年陸月，併科罰金新臺幣陸萬元，罰金如易服勞役，以
新臺幣壹仟元折算壹日，扣案之改造手槍壹支（含彈匣壹個，獲
案後槍枝管制編號為：0000000000號）沒收。
    事  實
一、高凰人、陳威銘（已歿，業經檢察官為不起訴處分確定）均
    明知可發射子彈具有殺傷力之改造手槍及非制式子彈係屬違
    禁物，未經許可，不得非法持有。緣陳威銘與高凰人、童致
    維為友人關係，並受僱於許鶴文，負責接送經紀公司旗下不
    知情小姐涂艾萱、涂芷萱、彭淑玲上下班，陳威銘於民國九
    十九年四、五月間，與涂艾萱、涂芷萱、彭淑玲共同居住在
    經紀公司所提供位於臺北市中山區○○○路二五九巷九號六
    樓之九宿舍內。陳威銘竟於九十九年五月七日前之某日，透
    過不詳管道取得可發射子彈具有殺傷力之仿FN廠半自動手槍
    製造之槍枝，換裝金屬槍管之改造手槍一支（獲案後槍枝管
    制編號：0000000000號）及非制式子彈六顆（其
    中一顆業經陳威銘利用上開改造手槍擊發，而僅扣得直徑八
    點一mm非制式金屬彈頭一顆；另四顆均由金屬彈殼組合直徑
    約八點一±○點五mm金屬彈頭而成，一顆可擊發，認具殺傷
    力；一顆已拆解；一顆雖可擊發，惟發射動能不足，認不具
    殺傷力；一顆無法擊發，認不具殺傷力；其餘一顆，由金屬
    彈殼組合直徑約八點一mm金屬彈頭而成，送鑑時底火連桿已
    往彈殼內陷，不具殺傷力）而持有之，並藏放於其所居住上
    開大樓七樓往頂樓樓梯間內（該處由大樓管理員做為堆放雜
    物之處所）。九十九年五月間，陳威銘因為生活壓力重大，
    時萌輕生之念，其友人高凰人、童致維見陳威銘平時精神恍
    惚，便時常到其上開住處所陪伴，而於同年月七日下午六時
    許，高凰人、童致維又至陳威銘上開住處聊天，迄同日晚間
    七時三、四十分許，陳威銘原已向涂艾萱、涂芷萱、彭淑玲
    詢問是否準備好要上班，卻突然表示要上樓拿東西，因陳威
    銘已經要載小姐上班，且陳威銘在樓上並無熟識之人，此舉
    並不尋常，高凰人乃與童致維尾隨陳威銘至七樓樓梯間查看
    。嗣高凰人與童致維見陳威銘進入七樓至頂樓之樓梯間翻找
    物品，因該處有許多雜物且無燈光，高凰人乃要求童致維返
    回陳威銘上開住處拿手電筒，童致維取得手電筒欲返回樓梯
    間時，陳威銘即持上開改造手槍，朝自己左胸位置射擊，擊
    中主動脈而大量出血倒地，高凰人、童致維在樓梯口聽聞槍
    聲後，判斷情況有異，旋即跑向陳威銘倒地之處，但因該段
    樓梯堆滿雜物，而由高凰人搬開雜物，且因童致維較為瘦小
    ，乃由童致維爬上樓察看，因而發現陳威銘左胸流血倒地，
    其右腳附近有手槍及子彈，童致維旋即將槍、彈拾起交予高
    凰人。高凰人於聽聞疑似槍聲巨響發現陳威銘倒地，童致維
    將上開改造手槍及非制式子彈交予高凰人後，為避免陳威銘
    事後因持有槍砲案件遭查緝，竟基於未經許可而持有可發射
    子彈具有殺傷力之改造手槍及非制式子彈之犯意，將上開具
    殺傷力之改造手槍一支及具殺傷力之非制式子彈一顆，置於
    自己實力支配之下而持有之，並持上開具殺傷力之改造手槍
    一支及具殺傷力之非制式子彈一顆前往陳威銘上開住處，藏
    放在陳威銘上開住處沙發下方（包含改造手槍一支、彈匣一
    個、具殺傷力之非制式子彈一顆及其餘三顆不具殺傷力之非
    制式子彈），再返回陳威銘倒地之樓梯間扶著陳威銘，另由
    童致維前往陳威銘上開住處同棟大樓五之ㄧ四不知情之楊大
    右租屋處求援。因楊大右即將入伍，其不知情之友人程、
    馬維廉、張維揚、劉權誼（業經檢察官為不起訴處分確定）
    均在楊大右上開住處同聚，經童致維告知陳威銘疑似中槍受
    傷需要幫忙時，渠等旋即跟隨童致維上樓，協助將陳威銘抬
    至一樓，報請救護車送至臺北馬偕醫院急救。
二、童致維明知可發射子彈具有殺傷力之改造手槍及非制式子彈
    係屬違禁物，未經許可，不得非法持有。竟於高凰人等人欲
    將陳威銘送上救護車之際，為避免陳威銘因槍砲案件遭查緝
    ，竟基於未經許可而持有可發射子彈具有殺傷力之改造手槍
    及非制式子彈之犯意，旋即返回陳威銘上開住處內，向彭淑
    玲詢問高凰人將槍彈置於何處，經彭淑玲告知係置放於沙發
    下時，旋將高凰人藏放於沙發下之上開具殺傷力之改造手槍
    一支及具殺傷力之非制式子彈一顆取出，放置於其所有之LV
    手提包內（內有改造手槍一支、彈匣一個、具殺傷力之非制
    式子彈一顆及其餘三顆不具殺傷力之非制式子彈）藏妥而持
    有之，並攜帶上開手提包與高凰人、馬維廉一同搭乘載運陳
    威銘之救護車前往臺北馬偕醫院。
三、陳忠麒明知可發射子彈具有殺傷力之改造手槍及非制式子彈
    係屬違禁物，未經許可，不得非法持有、寄藏。於九十九年
    五月七日晚間七時五十三分許，經劉權誼撥打電話告知陳威
    銘疑似中槍受傷，現在臺北馬偕醫院急救中，陳忠麒旋即騎
    乘車牌號碼五九七－BAJ 號重型機車前往臺北馬偕醫院探視
    ，並將上開重型機車停放在臺北馬偕醫院急診室外。陳忠麒
    在上開醫院急診室外見到童致維後，乃向童致維詢問現況為
    何，童致維遂向陳忠麒表示陳威銘疑似槍枝走火，並向陳忠
    麒表示要如何處理，「東西」在他那裡，陳忠麒已明知童致
    維所欲處理之「東西」，係指使陳威銘受傷之槍、彈，仍基
    於寄藏可發射子彈具有殺傷力之改造手槍及非制式子彈之犯
    意，向童致維表示可先將裝有上開具殺傷力之改造手槍一支
    及具殺傷力之非制式子彈一顆之LV手提包（內有改造手槍一
    支、彈匣一個、具殺傷力之非制式子彈一顆及其餘三顆不具
    殺傷力之非制式子彈）藏放於其所騎乘上開重型機車置物箱
    內，童致維乃與陳忠麒一同步行至陳忠麒停放上開重型機車
    處，由陳忠麒開啟上開重型機車置物箱，再由童致維將上開
    LV手提包放入上開重型機車置物箱內，而由陳忠麒持有及寄
    藏之。
四、袁學毅明知可發射子彈具有殺傷力之改造手槍及非制式子彈
    係屬違禁物，未經許可，不得非法持有。緣袁學毅因馬維廉
    之告知，知悉陳威銘在臺北馬偕醫院急救，情況危急，遂前
    往臺北馬偕醫院探視。而陳忠麒與童致維一同置放完裝有上
    開改造手槍及非制式子彈之LV手提包後，在返回急診室前，
    兩人商討如何處理上開改造手槍及非制式子彈後，童致維表
    示要先處理掉。隨後，陳忠麒因有事需先行離去，卻未遇童
    致維而無法處理上開LV手提包，旋向其友人劉權誼詢問如何
    處置該「東西」，適劉權誼之小弟袁學毅亦在臺北馬偕醫院
    ，劉權誼乃叫袁學毅向陳忠麒拿取上開LV手提包後，將該手
    提包「處理」掉，袁學毅旋即應允之。袁學毅乃跟隨陳忠麒
    步行至上開重型機車停放處，由陳忠麒打開機車置物箱後，
    再由袁學毅自上開重型機車置物箱內，徒手將上開裝有改造
    手槍及非制式子彈之LV手提包取出。袁學毅於斯時已明知上
    開LV手提包內裝有槍、彈，竟基於未經許可而持有可發射子
    彈具有殺傷力之改造手槍及非制式子彈之犯意，將上開裝有
    具殺傷力之改造手槍一支及具殺傷力之非制式子彈一顆之LV
    手提包（內有改造手槍一支、彈匣一個、具殺傷力之非制式
    子彈一顆及其餘三顆不具殺傷力之非制式子彈）置入自己實
    力支配下，而欲依劉權誼之指示將「東西」處理，再經陳忠
    麒交付新臺幣（下同）二百元做為計程車資後，自行攜帶上
    開LV手提包搭乘車號不詳之計程車，前往其熟悉位於臺北市
    中山區美堤河濱公園之基隆河一六號水門旁，袁學毅旋即打
    開上開手提包確認該手提包內藏物為槍、彈，並為避免將來
    遭查緝，乃取出上開改造手槍丟入分流渠道中，而後持上開
    手提包（內有彈匣一個、具殺傷力之非制式子彈一顆及其餘
    三顆不具殺傷力之非制式子彈）轉搭某車號不詳之計程車離
    去，於計程車行經臺北市○○路、愛國西路口時，袁學毅隨
    機將該手提包（內有彈匣一個、具殺傷力之非制式子彈一顆
    及其餘三顆不具殺傷力之非制式子彈）丟出，迄捷運西門站
    附近下車離去。嗣因陳威銘至同日晚間八時五十五分許，因
    左胸廓貫穿、肺、主動脈挫傷血胸，致心因性休克及呼吸衰
    竭，宣告不治死亡，經高凰人、童致維、陳忠麒供出上情而
    循線查獲渠等及袁學毅；又因徐仲生於同年月八日凌晨五時
    二十分許，經過臺北市○○路○段時，在南昌路一段一號收
    費停車格旁拾得上開LV手提包一只，自行打開該手提包時，
    發現內藏有彈匣一個及非制式子彈四顆，徐仲生乃透過官邸
    駐警向臺北市政府警察局中正第二分局報案而扣得上開非制
    式子彈，再經臺北市政府警察局中正第二分局將扣案LV手提
    包、內含之彈匣一個及子彈四顆照片送由中山分局員警傳詢
    童致維確認後，並採樣比對確認為陳威銘原持有之子彈及童
    致維藏放槍、彈所用之手提包；並據袁學毅供承丟棄槍枝處
    ，委請中華潛水協會打撈未獲，再經袁學毅委請救難協會打
    撈尋獲扣得上開改造手槍一枝（內含已擊發之彈殼一枚），
    始悉上情。
五、案經臺北市政府警察局中山分局報請臺灣臺北地方法院檢察
    署檢察官偵查後起訴。
    理  由
一、按傳聞法則之重要理論依據，在於傳聞證據未經當事人之反
    對詰問予以核實，乃予排斥，惟若當事人已放棄對原供述人
    之反對詰問權，於法院審判時表明同意該等傳聞證據可作為
    證據，基於證據資料愈豐富，愈有助於真實發現之理念，並
    貫徹刑事訴訟法修法加重當事人進行主義之精神，確認當事
    人對於證據能力有處分權之制度，傳聞證據經當事人同意做
    為證據，法院認為適當者，亦得為證據。另當事人於調查證
    據時，對於傳聞證據表示「沒有意見」，而未於言詞辯論終
    結前聲明異議，應視為已有將該等傳聞證據採為證據之同意
    ，此刑事訴訟法第一百五十九條之五定有明文。本案被告高
    凰人、童致維、陳忠麒、袁學毅及渠等之辯護人於本院審理
    程序中已表示對本判決所引用之人證、書證、物證之證據能
    力均無意見，本院審理時，被告高凰人、童致維、陳忠麒、
    袁學毅及渠等之辯護人對本判決所引用之被告以外之人於審
    判外之陳述之證據能力並未表示意見，迄本院言詞辯論終結
    前，被告高凰人、童致維、陳忠麒、袁學毅及渠等之辯護人
    亦未爭執本判決所引用證據之證據能力，依刑事訴訟法第一
    百五十九條之五第二項之規定，應視為被告高凰人、童致維
    、陳忠麒、袁學毅及渠等之辯護人已同意本判決所引用相關
    之傳聞證據均可做為證據，本院斟酌本判決所引用卷內之證
    據並非非法取得，亦無證明力明顯過低之情形，且經本院於
    審判期日依法進行證據之調查、辯論，被告高凰人、童致維
    、陳忠麒及袁學毅於訴訟上之程序權，已受保障，前揭各該
    證據，均得採為證據。
二、上揭犯罪事實欄二、三所示之犯罪事實，業據被告童致維、
    陳忠麒於本院審理時坦承不諱（見本院卷第五五頁、第九四
    頁背面、第九五頁、第一九三頁），核與證人涂芷萱、涂艾
    萱、彭淑玲於警詢中、證人劉權誼於警詢及偵查中、證人即
    共同被告袁學毅於偵查中、證人即拾獲手提包之徐仲生於警
    詢中證述情節大致相符（見臺灣臺北地方法院檢察署九十九
    年度偵字第一三七三八號卷第二九頁至第三七頁、第四四頁
    至第四六頁、第六三頁至第八二頁、第一三九頁至第一四二
    頁、第一五五頁至第一五六頁、九十九年度相字第三四六號
    卷第一五六頁至第一五九頁），復有法務部法醫研究所九十
    九年六月十七日法醫理字第○九九○○○二九九四號函及所
    附法醫研究所（九九）醫剖字第○九九一一○一五七一號解
    剖報告書、（九九）醫鑑字第○九九一一○一七六一號鑑定
    報告書、勘驗筆錄、內政部警政署刑事警察局九十九年五月
    二十六日刑醫字第○九九○○六七六七二號鑑定書、九十九
    年七月五日刑醫字第○九九○○七二○○七號鑑定書、九十
    九年五月十一日北市警鑑字第○九九○五○七三六○一之ㄧ
    號刑事案件證物採驗紀錄表、九十九年五月二十六日北市警
    鑑字第○九九○五○七三六○一之四號刑事案件證物採驗紀
    錄表、九十九年五月二十五日第00000000000號
    刑事案件證物採驗紀錄表、臺北市政府警察局刑事鑑識中心
    印痕跡證檢視結果報告表、相驗屍體證明書、檢驗報告書、
    相驗報告書、臺北市政府警察局中正第二分局刑案現場勘查
    報告、九十九年五月八日北市警中正二分刑字第九九○五一
    一○一號刑事案件證物採驗紀錄表、照片等件附卷可按（見
    上開相卷第一四五頁至第一五五頁、第一六四頁至第一六五
    頁、第一九四頁至第二○七頁、第二五一頁至第二六一頁、
    上開偵字第一三七三八號卷第一五八頁至第一六六頁），且
    有改造手槍一支及非制式子彈一顆（係直徑約八點一±○點
    五mm）扣案可佐。而扣案之槍枝經內政部警政署刑事警察局
    鑑定，鑑定人員以檢視法、性能檢驗法、比對顯微鏡法鑑驗
    後，鑑驗結果：一、送鑑手槍一枝（槍枝管制編號0000
    000000號，不含彈匣），認係改造手槍，由仿FN廠半
    自動手槍製造之槍枝，換裝土造金屬槍管而成，擊發功能正
    常，可供擊發適用子彈使用，認具有殺傷力。送鑑彈匣一個
    ，認係金屬彈匣。扣案子彈六顆，經送內政部警政署刑事警
    察局鑑定，經鑑定人員以檢視法、試射法鑑定後，鑑定結果
    分為：一顆為金屬彈殼組合直徑約八點一mm金屬彈頭而成，
    送鑑時底火連桿已往彈殼內陷，不具殺傷力；彈頭一顆，認
    係已擊發直徑八點一mm非制式金屬彈頭；另四顆，由金屬彈
    殼組合直徑約八點一±○點五mm金屬彈頭而成，一顆可擊發
    ，認具殺傷力；一顆已拆解；一顆雖可擊發，惟發射動能不
    足，認不具殺傷力；一顆無法擊發，認不具殺傷力等情，有
    內政部警政署刑事警察局九十九年五月十九日刑鑑字第○九
    九○○六四五四九號鑑定書、九十九年五月二十四日刑鑑字
    第○九九○○六三三二四號鑑定書、九十九年七月二十九日
    刑鑑字第○九九○○七一六五六號鑑定書、九十九年十一月
    八日刑鑑字第○九九○一四六一二三號函附卷可稽（見上開
    相卷第一六九頁至第一七三頁、第一九一頁至第一九六頁、
    本院卷第一○二頁），足認上開遭查獲扣案之改造手槍及其
    中一顆非制式子彈，確具有殺傷力之事實，首堪認定。是被
    告童致維、陳忠麒上揭任意性自白與事實相符，堪以採信，
    被告童致維、陳忠麒上揭犯行，洵堪認定。
三、訊據被告高凰人固坦承有於上揭時地，將被告童致維交付在
    陳威銘身旁取得之上開改造手槍、非制式子彈，置放在陳威
    銘上開住處沙發下等情，惟矢口否認有何非法持有改造槍、
    彈犯行，其辯護人並辯稱：被告高凰人僅係於陳威銘死亡前
    ，將陳威銘所有槍枝，歸於陳威銘的財產範圍內，並無支配
    之意思，所以無主觀之持有、占有的意思，客觀上高凰人只
    是用衣服裹住槍枝，攜入陳威銘的房間，並無法認定持有的
    客觀情形云云。訊據被告袁學毅固坦承有於上揭時地，經劉
    權誼指示，處理自被告陳忠麒上開重型機車置物箱處取得之
    上開手提包，並於取得上開手提包後，搭乘計程車前往臺北
    市中山區美堤河濱公園之基隆河一六號水門旁，將上開改造
    手槍丟棄，續搭乘計程車在臺北市○○路、愛國西路口丟棄
    上開手提包等情，惟矢口否認有何非法持有改造槍、彈犯行
    ，其辯護人並辯稱：被告袁學毅只是偶然短暫經手，並沒有
    主觀上持有的犯意存在，並無證據證明被告袁學毅已知悉手
    提包內為槍彈，而是到達水門之時，才發現包包裡面的東西
    是槍枝，因而一時驚嚇，才將槍枝丟棄，被告袁學毅如果確
    實有主觀上的持有的犯意存在，應該在水門丟棄槍枝之時，
    也一併把整個包包丟棄，自然也不可能將包包及彈匣、子彈
    一起丟棄於南昌路一段與愛國西路口，以避免為警所查獲，
    顯見被告袁學毅無持有之范義云云。惟查：
  (一)陳威銘受僱於證人許鶴文，負責接送經紀公司旗下小姐涂艾
    萱、涂芷萱、彭淑玲上下班，陳威銘於九十九年四、五月間
    ，與證人涂艾萱、涂芷萱、彭淑玲共同居住在經紀公司所提
    供位於臺北市中山區○○○路二五九巷九號六樓之九宿舍內
    。陳威銘於九十九年五月七日前之某日，透過不詳管道取得
    扣案之仿FN廠半自動手槍製造之槍枝，換裝金屬槍管之改造
    手槍一支（獲案後槍枝管制編號：0000000000號
    ）、非制式子彈六顆（其中二顆直徑約八點一mm，另四顆直
    徑約八點一±○點五mm金屬彈頭）而持有之，並藏放於其所
    居住上開大樓七樓往頂樓樓梯間內（該處由大樓管理員做為
    堆放雜物之處所）。而於同年月七日下午六時許，被告高凰
    人、童致維至陳威銘上開住處聊天，迄同日晚間七時三、四
    十分許，陳威銘原已向證人涂艾萱、涂芷萱、彭淑玲詢問是
    否準備好要上班，卻突然表示要上樓拿東西，被告高凰人與
    被告童致維見狀，乃尾隨陳威銘至七樓樓梯間查看。嗣被告
    高凰人與被告童致維見陳威銘進入七樓至頂樓之樓梯間翻找
    物品，因該處有許多雜物且無燈光，被告高凰人乃要求被告
    童致維返回陳威銘上開住處拿手電筒，被告童致維取得手電
    筒欲返回樓梯間時，陳威銘即持上開改造手槍，朝自己左胸
    位置射擊，擊中主動脈而大量出血倒地，被告高凰人、童致
    維在樓梯口聽聞槍聲後，判斷情況有異，旋即跑向陳威銘倒
    地之處，但因該段樓梯堆滿雜物，而由被告高凰人搬開雜物
    ，且因被告童致維較為瘦小，乃由被告童致維爬上樓察看，
    因而發現陳威銘左胸流血倒地，其右腳附近有手槍及子彈，
    被告童致維旋即將槍、彈拾起交予被告高凰人，被告高凰人
    旋即將槍、彈拿回並藏放在上開陳威銘住處沙發下方（藏放
    有改造手槍一支、彈匣一個、具殺傷力之非制式子彈一顆及
    其餘三顆不具殺傷力之非制式子彈），再返回陳威銘倒地之
    樓梯間扶著陳威銘，而由被告童致維前往陳威銘上開住處同
    棟大樓五之ㄧ四證人楊大右租屋處求援，當時尚有證人程
    、馬維廉、張維揚、劉權誼均在證人楊大右上開住處同聚，
    經被告童致維告知陳威銘疑似中槍受傷需要幫忙時，渠等旋
    即跟隨被告童致維上樓，協助將陳威銘抬至一樓，報請救護
    車送至臺北馬偕醫院急救；另被告袁學毅因證人馬維廉之告
    知，知悉陳威銘在臺北馬偕醫院急救，情況危急，遂前往臺
    北馬偕醫院探視。而被告陳忠麒與童致維一同將上開裝有上
    開改造手槍一支、彈匣一個及非制式子彈四顆之LV手提包置
    放在被告陳忠麒上開重型機車置物箱後，在返回急診室前，
    兩人商討如何處理上開改造手槍及子彈，被告童致維表示要
    先處理掉。隨後，被告陳忠麒因有事需先行離去，卻未遇被
    告童致維而無法處理上開手提包，旋向證人劉權誼詢問如何
    處置該「東西」，適被告袁學毅亦在臺北馬偕醫院，證人劉
    權誼乃叫被告袁學毅向被告陳忠麒拿取上開LV手提包後將該
    手提包「處理」，被告袁學毅旋即應允之。被告袁學毅乃跟
    隨被告陳忠麒步行至上開重型機車停放處，由被告陳忠麒打
    開機車置物箱後，再由被告袁學毅自上開重型機車置物箱內
    徒手將上開LV手提包取出，再經被告陳忠麒交付二百元做為
    計程車資後，自行攜帶上開之LV手提包搭乘車號不詳之計程
    車，前往其熟悉位於臺北市中山區美堤河濱公園之基隆河一
    六號水門旁，被告袁學毅旋即打開上開LV手提包發現該手提
    包內藏物為槍、彈，乃取出上開改造手槍丟入分流渠道中，
    而後持上開LV手提包轉搭某車號不詳之計程車離去，於計程
    車行經臺北市○○路、愛國西路口時，被告袁學毅隨機將該
    LV 手提包丟出，迄捷運西門站附近下車離去。而陳威銘亦
    於同日晚間八時五十五分，因左胸廓貫穿、肺、主動脈挫傷
    血胸，致心因性休克及呼吸衰竭，宣告不治死亡；證人徐仲
    生於同年月八日凌晨五時二十分許，經過臺北市○○路○段
    時，在南昌路一段一號收費停車格旁拾得上開LV手提包，自
    行打開該LV手提包時發現內藏有彈匣一個及非制式子彈四顆
    ，證人徐仲生乃透過官邸駐警向臺北市政府警察局中正第二
    分局報案等情，業據證人涂芷萱、涂艾萱、彭淑玲於警詢中
    、證人劉權誼於警詢及偵查中、證人即被告袁學毅於偵查中
    、證人即拾獲手提包之徐仲生於警詢中、證人即被告陳忠麒
    於本院審理時證述情節大致相符（見上開偵卷第二九頁至第
    三七頁、第四四頁至第四六頁、第六三頁至第八二頁、第一
    三九頁至第一四二頁、第一五五頁至第一五六頁、上開相第
    一五六頁至第一五九頁），復有法務部法醫研究所九十九年
    六月十七日法醫理字第○九九○○○二九九四號函及所附法
    醫研究所（九九）醫剖字第○九九一一○一五七一號解剖報
    告書、（九九）醫鑑字第○九九一一○一七六一號鑑定報告
    書、內政部警政署刑事警察局九十九年五月二十六日刑醫字
    第○九九○○六七六七二號鑑定書、九十九年七月五日刑醫
    字第○九九○○七二○○七號鑑定書、九十九年五月十一日
    北市警鑑字第○九九○五○七三六○一之ㄧ號刑事案件證物
    採驗紀錄表、九十九年五月二十六日北市警鑑字第○九九○
    五○七三六○一之四號刑事案件證物採驗紀錄表、九十九年
    五月二十五日第00000000000號刑事案件證物採
    驗紀錄表、臺北市政府警察局刑事鑑識中心印痕跡證檢視結
    果報告表、勘驗筆錄、相驗屍體證明書、檢驗報告書、相驗
    報告書、臺北市政府警察局中正第二分局刑案現場勘查報告
    、九十九年五月八日北市警中正二分刑字第九九○五一一○
    一號刑事案件證物採驗紀錄表、照片等件附卷可按（見上開
    相卷第一四五頁至第一五五頁、第一六四頁至第一六五頁、
    第一六八頁至第二○二頁、第二五一頁至第二六一頁、上開
    偵字第一三七三八號卷第一五八頁至第一六六頁），且有改
    造手槍一支及非制式子彈一顆（係直徑約八點一±○點五mm
    ）扣案可佐。而扣案之手槍一枝（槍枝管制編號00000
    00000號，不含彈匣）經內政部警政署刑事警察局鑑定
    ，鑑驗結果認係改造手槍而具有殺傷力；送鑑彈匣一個，認
    係金屬彈匣。扣案之子彈六顆，經送內政部警政署刑事警察
    局鑑定，鑑定結果分為：一顆為金屬彈殼組合直徑約八點一
    mm 金屬彈頭而成，送鑑時底火連桿已往彈殼內陷，不具殺
    傷力；彈頭一顆，認係已擊發直徑八點一mm非制式金屬彈頭
    ；另四顆，由金屬彈殼組合直徑約八點一±○點五mm金屬彈
    頭而成，一顆可擊發，認具殺傷力；一顆已拆解；一顆雖可
    擊發，惟發射動能不足，認不具殺傷力；一顆無法擊發，認
    不具殺傷力等情，已認定如前（理由如前所述），且為被告
    高凰人、袁學毅所不否認，是上開事實，堪以認定。
  (二)被告高凰人固以前情置辯，按槍砲彈藥刀械管制條例中所提
    及之未經許可持有手槍、子彈罪，其構成僅須行為人未經主
    管機關許可，且無正當理由，而將槍、彈置於自己實力支配
    之下，罪即成立；惟其持有手槍、子彈時間之長短，亦不妨
    礙罪之成立；次按槍砲彈藥刀械管制條例所稱「持有」，指
    就槍械執持占有而言。行為人主觀上須對槍械有執持占有之
    意思，客觀上有足以顯示實現其占有物上權利之行為，亦即
    必須行為人對該物有支配之意思，並實際上已將之移入自己
    事實上得為支配之狀態，始足當之，最高法院九十九年台上
    字第一五七○號、九十八年台上字第八五四號判決意旨可資
    參照。查依被告高凰人於警詢中供稱：伊不知道該把手槍是
    陳威銘還是旁邊撿到的，伊想說先將手槍收起來，先把陳威
    銘送醫再說，因伊緊張又擔心陳威銘傷勢，不敢向警方說出
    手槍之事等語（見上開偵字第一三七三八號卷第八頁至第九
    頁），又於偵查中供稱：當時很緊張，伊不知道陳威銘是什
    麼原因受傷，如果他好起來，不希望他因此多一條槍砲案件
    等語（見上開偵字第一三七三八號卷第一八七頁），卻於本
    院審理時供稱：被告童致維交槍給伊時，因為槍是陳威銘的
    ，伊想說放在房間裡面讓警察找，萬一讓別人帶走怎麼辦等
    語（見本院卷第一九二頁背面），而被告高凰人在陳威銘舉
    槍朝自己射殺時，距離陳威銘甚近，且與陳威銘身處在同一
    樓梯間，因此，衡情應可清晰聽見槍聲，並可辨認該聲響為
    槍聲；再者，被告童致維係從陳威銘身旁撿起扣案之槍、彈
    ，並告知被告高凰人而交付予被告高凰人，顯見被告高凰人
    於斯時應可判斷得知陳威銘係因中槍受傷，且扣案之槍彈屬
    陳威銘所使用之情。苟如被告前於警詢中稱不知陳威銘何以
    受傷，則被告高凰人為何須將扣案之槍彈拿取，置放在陳威
    銘所居住之房間內，並且藏放在沙發下，益徵被告高凰人之
    用意係在避人耳目；又，被告高凰人於偵查及本院審理時均
    供稱係為避免陳威銘多一條槍砲案件，而將扣案之槍彈置放
    在房間內等語，亦可認被告高凰人當下為避免陳威銘遭查緝
    ，而有藏匿之意，主觀上對該物已有支配之意思，再從被告
    高凰人將扣案之槍彈置放於沙發下之情形觀之，該槍枝已為
    他人所難以發覺，客觀上已有將扣案之槍彈置於自己實力支
    配之下之舉，其雖辯稱槍彈是置放在陳威銘房內而非其房內
    ，並無法支配云云，然如前所述被告高凰人將扣案槍彈置放
    回陳威銘上開住處內時，係將扣案之槍彈置放在沙發下，此
    舉已明顯屬藏匿之行止，且他人難以發現，揆諸上揭最高法
    院判決意旨，被告高凰人確有執持占有之意，且亦置於其實
    力支配下無訛，實難以認定被告高凰人無法支配該扣案槍彈
    。
  (三)另被告高凰人雖辯稱其將槍彈置放在陳威銘房內時，係以衣
    服包裹並未碰槍云云，惟依本院將卷內所附臺北市政府警察
    局中山分局檢送之陳威銘上開住處監視器截圖光碟畫面列印
    翻拍結果（見本院卷第一四二頁至第一四三頁），照片畫面
    中顯示晚間七時四十五分二十六秒至二十八秒許，有一身型
    圓胖男子右手持黑色物品置於胸前，左手持電話通話中，在
    走道間行走，而置於胸前之物品並未包裹於衣服內等情，另
    晚間七時五十四分三十九秒畫面顯示（見本院卷第一五○頁
    ），有一身型圓胖之男子在電梯外扶著電梯門，上開二男子
    身型、衣服均為相同，且與被告高凰人相似，應可認定該名
    男子為被告高凰人無誤，因此，被告高凰人拿取扣案槍彈進
    入陳威銘屋內時，並未將槍彈包於衣物內，此顯與被告高凰
    人所辯不符，是被告高凰人上揭所辯，委不足採。
  (四)被告袁學毅固以前情置辯，然依被告袁學毅於九十九年五月
    八日警詢中供稱：「鱷魚」即劉權誼當時告訴伊有一包東西
    要丟掉，接著要伊跟「豆豆」即陳忠麒到一輛機車上拿東西
    ，然後「豆豆」交給伊一個綠色的名牌包包（大約A4紙張大
    小），另又拿給伊二百元，要伊自行尋找地方把這個包包丟
    掉，隨後伊招了計程車，叫計程車載伊到臺北市內湖河濱公
    園一六號水門處，然後伊在水門外下車，獨自步行進入美堤
    河濱公園，走到一個抽水站放流水路渠道旁，把這包東西丟
    棄至渠道內，接著就走出河濱公園，再搭乘計程車到西門町
    捷運六號出口處，在那附近閒逛了一下，伊不知道包包裡面
    有槍云云（見上開偵字第一三七三八號卷第三九頁至第四○
    頁），又於同日警詢中供稱：伊沒有將包包藏匿他處云云（
    見上開偵字第一三七三八號卷第四三頁），是被告袁學毅如
    非為掩飾其罪行，何以於第一次警詢中不據實供稱係將上開
    LV手提包予扣案之手槍分開丟棄，反堅稱係將上開LV手提包
    及內藏物一併丟棄，且不知該手提包內為槍彈，顯見其為掩
    飾上開犯行，而為卸責之詞，被告袁學毅稱係到丟棄之水門
    旁才打開手提包云云，已有所疑。
  (五)另觀之卷附上開LV手提包照片（見臺灣臺北地方法院檢察署
    九十九年度偵字第一二三七○號卷第五頁），該手提包形狀
    不大，被告袁學毅亦供稱該手提包大小為A4紙張大小，且該
    手提包並無揹帶，僅能以手拿取，而該種手提包材質為皮製
    ，較為軟，以手拿取應可摸出內裝有何物，而該支扣案改造
    手槍為由仿FN廠半自動手槍製造之槍枝，換裝土造金屬槍管
    而成，槍枝為金屬質地，材質堅硬，有一定之重量，如置放
    於上開LV手提包內，從外觀上觀之，亦易於辨識。審酌被告
    袁學毅取得上開LV手提包係從被告袁學毅上開重型機車置物
    箱內，自行徒手取出，而該手提包並無揹帶，被告袁學毅以
    手拿取時，衡情應會摸到內藏物之形狀，且扣案之改造手槍
    亦有相當之重量，被告袁學毅於斯時顯已認知到其內為手槍
    無誤，而無法諉為不知；況且，被告袁學毅於偵查中亦供稱
    ：伊不知道為何劉權誼、陳忠麒不能拿去丟，伊只知道伊朋
    友過世，劉權誼叫伊趕快處理掉等語（見上開偵字第一二三
    七○號卷第一六頁），是被告袁學毅當時既然知道陳威銘已
    死亡，且要處裡上開LV手提包，應可推論手提包內之東西並
    非合法取得，否則何以須趕緊處理，因此，被告袁學毅拿到
    上開LV手提包，衡情應會打開手提包確認內所裝之物品為何
    物，此舉亦與常情無悖，故被告袁學毅辯稱係到丟棄地點始
    將手提包打開發現內有手槍云云，顯不可採。而被告袁學毅
    既於拿到上開LV手提包時已知悉其內藏有手槍，仍依據證人
    劉權誼之指示處理，主觀上對該物有支配之意思，其將上開
    LV 手提包攜帶至臺北市內湖河濱公園一六號水門處丟棄，
    客觀上亦已置於其實力支配下，並且甚而處分之，揆諸上揭
    判決意旨，足認被告確有持有扣案之改造手槍及子彈之犯行
    。又被告袁學毅之辯護人辯稱如被告袁學毅有持有之意，應
    將手提包連同手槍一併丟棄云云，惟被告袁學毅未丟棄手提
    包之原因恐有多種，亦有可能為被告袁學毅認該手提包堪稱
    實用，而欲將該手提包納為己用、抑或被告袁學毅為免遭查
    緝，而將上開手提包與手槍分開丟棄，以免遭人撿拾，而此
    亦與被告袁學毅於九十九年五月二十日警詢中所供稱證人劉
    權誼指示被告袁學毅把裡面東西與包包分開處理等語相符（
    見上開偵字第一三七三八號卷第四四頁背面），是被告袁學
    毅既已於偵查過程中交代為何要將手提包與改造手槍分開處
    理，則事後於審理中辯稱之詞，亦為畏罪卸責之詞，不足為
    採。
  (六)另證人即被告陳忠麒於本院審理時雖證稱其與證人劉權誼談
    論要處理手提包之事時，被告袁學毅未在旁，並未聽見討論
    內容，伊沒有聽見劉權誼如何交代被告袁學毅等語（見本院
    卷第一七三頁、第一七四頁），然被告袁學毅是否確實未聽
    見被告陳忠麒與證人劉權誼之對話內容，僅為被告陳忠麒之
    認定，因被告陳忠麒亦證稱當時被告袁學毅在他們旁邊，大
    概幾公尺，就是伊與檢察官之距離等語（見本院卷第一七四
    頁），審酌法庭內證人應訊台之位置與檢察官座位距離甚近
    ，尚難遽以排除被告袁學毅未聽見渠等對話內容，縱認被告
    袁學毅未聽見渠等對話內容，惟依前所述，仍可認定被告袁
    學毅於取得該手提包時已可知悉其內有違法物品即改造手槍
    等情無誤。
  (七)綜上，被告高凰人及袁學毅上揭所辯，委不足採。本件事證
    明確，被告高凰人、童致維、陳忠麒及袁學毅上揭犯行，洵
    堪認定，應予依法論科。
四、論罪科刑
  (一)按寄藏與持有，均係將物置於自己實力支配之下，但「寄藏
    」之受人委託代為保管，其保管之本身所為之「持有」，既
    係「寄藏」之當然結果，法律上自宜僅就「寄藏」行為為包
    括之評價，不應另就「持有」予以論罪，最高法院七十四年
    度台上字第三四○○號判例意旨可資參照。核被告高凰人、
    童致維及袁學毅所為，均係犯槍砲彈藥刀械管制條例第八條
    第四項之未經許可持有可發射子彈具有殺傷力之改造手槍罪
    及同條例第十二條第四項未經許可持有子彈罪。而被告陳忠
    麒受被告童致維所託代為保管具有殺傷力之改造手槍及非制
    式子彈，核被告陳忠麒所為，係犯槍砲彈藥刀械管制條例第
    八條第四項之未經許可寄藏可發射子彈具有殺傷力之改造手
    槍罪及同條例第十二條第四項之未經許可寄藏子彈罪。被告
    高凰人、童致維及袁學毅，以一行為持有上開手槍及子彈，
    均為想像競合犯，均應依刑法第五十五條之規定從一重之未
    經許可持有改造手槍罪處斷。被告陳忠麒以一行為寄藏上開
    手槍及子彈，為想像競合犯，應依刑法第五十五條之規定從
    一重之未經許可寄藏改造手槍罪處斷。
  (二)另被告高凰人之辯護人辯稱：被告高凰人有自首之適用一節
    ，按刑法第六十二條規定，對於未發覺之罪自首而受裁判者
    ，減輕其刑。但有特別規定者，依其規定。又槍砲彈藥刀械
    管制條例第十八條第一項前段規定，犯本條例之罪自首，並
    報繳其持有之全部槍砲、彈藥、刀械者，減輕或免除其刑。
    按槍砲彈藥刀械管制條例既為刑法之特別法，該條例第十八
    條第一項前段規定，即為刑法第六十二條但書所示之特別規
    定，自應優先適用，最高法院九十一年台上字第六一五號判
    決、九十二年台上字第四二二號判決意旨可資參照。查被告
    高凰人雖於警詢中供稱被告童致維將槍交予伊，伊就將槍放
    置在陳威銘宿舍客廳茶几下等語（見上開偵字第一三七三八
    號卷第五頁至第六頁），是被告高凰人在有偵查犯罪職權之
    警員尚未發覺其持有改造手槍之犯行前，即主動向警員供出
    其持有槍枝之犯行，惟查並未報繳持有之槍彈，因此，與槍
    砲彈藥刀械管制條例第十八條第一項前段之要件不符。
  (三)又按槍砲彈藥刀械管制條例第十八條第四項關於自白減免其
    刑之規定，必須供出全部槍砲、彈藥、刀械之來源及去向，
    並因而查獲或防止重大危害治安事件之發生，始有其適用。
    依上開規定必須被告將自己原持有之上揭違禁物所取得之來
    源，與所轉手之流向，交代清楚，因而使犯罪調（偵）查人
    員，得以一併查獲相關涉案者；或因而防止他人利用該違禁
    物而發生重大危害治安之事件，始符減免其刑之要件，最高
    法院九十六年台上一九六二號判決意旨可資參照，且上開規
    定立法旨趣在於鼓勵被告自白，尋出全部管制物品，防免繼
    續流落在外，危害社會治安，重在槍砲、彈藥、刀械之取出
    、清繳。查依被告童致維於九十九年五月八日警詢中供稱：
    伊將陳威銘旁邊槍檢起交給高凰人，他拿到之後交放在陳威
    銘住處。伊與其他人將陳威銘扶進電梯後，跑回上開陳威銘
    住處將槍及子彈裝在LV手提包內。攜帶至醫院，將上開手提
    包先放在陳忠麒上開重型機車置物箱內等語（見上開偵字第
    一三七三八號卷第一三頁至第一六頁），及被告陳忠麒於九
    十九年五月八日警詢中供稱：童致維將上開LV手提包放在伊
    的重型機車置物箱內，之後伊問劉權誼要如何處理，劉權誼
    就叫袁學毅把東西處理掉，袁學毅與伊一同到機車處，由袁
    學毅將手提包拿走等語（見上開偵卷第二一頁至第二二頁）
    ，是被告童致維及陳忠麒既於偵查中自白，且供出來源及去
    向，並且因而查獲本案被告陳忠麒及袁學毅，又將槍枝尋出
    ，因而查獲，依上開說明，因認被告童致維及陳忠麒之行為
    ，合於槍砲彈藥刀械管制條例第十八條第四項前段規定之要
    件，爰就渠等所犯非法持有、寄藏具殺傷力改造手槍之罪，
    均依該條項規定減輕其刑。又按所謂自白，係指被告對於自
    己所為已經構成犯罪要件之事實，坦白陳述而言；至於對阻
    卻責任或阻卻違法之事由，有所主張或辯解，乃辯護權之行
    使，仍不失為自白，最高法院八十九年度台上字第四五一三
    號判決意旨參照。查被告袁學毅於警詢中供稱：劉權誼（綽
    號鱷魚）在醫院叫伊過去，對伊說「待會跟陳忠麒（綽號豆
    豆）去他停放機車的地方，把放在機車置物箱中的那一包東
    西處理掉，把裡面東西跟包包分開丟，並坐計程車到處繞」
    ，之後伊就從豆豆車上將LV咖啡色手提包拿走，自馬偕醫院
    離開搭乘計程車前往一六號水門，到了水門之後伊就下車前
    往分流渠道，打開包包才發現裡面有一把槍，伊就將槍拿出
    來丟棄到渠道中，就是第一次筆錄中所稱之棄置地點，然後
    又攔了另一部計程車前往西門町，途中在南昌街、愛國西路
    口附近將手提包隨手棄置路邊等語（見上開偵字第一三七三
    八號卷第四四頁至第四五頁），是本件被告袁學毅於偵查中
    已自白受證人劉權誼指示處理裝有本件槍、彈之手提包，雖
    其辯稱至要丟棄地點才知手提包內裝有本件槍、彈，惟仍不
    失為自白，且其於向警方自白即供出其槍彈來源為被告陳忠
    麒，並配合警方尋獲丟棄之改造手槍，故被告袁學毅所為合
    於本條例第十八條第四項前段之規定，爰就其所犯非法持有
    具殺傷力改造手槍之罪，依該條項規定減輕其刑。
  (四)爰審酌被告高凰人、陳忠麒及袁學毅並無任何前案紀錄，有
    臺灣高等法院被告前案紀錄表在卷可按，素行尚佳，被告高
    凰人、童致維持有上開改造手槍及非制式子彈之原意，係為
    免友人陳威銘另涉犯槍砲案件，被告陳忠麒僅係為被告童致
    維寄藏扣案槍、彈，而被告袁學毅亦係依據指示處理扣案之
    槍彈，渠等行為雖可議，然非意圖他用，惟所為非是，顯致
    檢警難以查獲槍彈，兼衡被告童致維、陳忠麒坦承犯行，尚
    有悔意，被告高凰人、袁學毅矢口否認犯行等一切情狀，各
    量處如主文所示之刑，並就併科罰金之部分，各諭知易服勞
    役之折算標準，以示懲儆。扣案之手提包，為被告童致維所
    有，且為供本件持有改造手槍及非制式子彈所用之物，應依
    刑法第三十八條第一項第二款沒收。另扣案之手槍一把（含
    彈匣一個），業經鑑定具有殺傷力，已詳如前述，自屬違禁
    物，應依刑法第三十八條第一項第一款宣告沒收之。至鑑定
    之子彈六顆，一顆送鑑時底火連桿已往彈殼內陷，不具殺傷
    力，彈頭一顆，認係已擊發非制式金屬彈頭，其餘四顆試射
    後，或因試射後無法擊發，或已因鑑驗試射擊發而不具殺傷
    力，或可擊發，惟發射動能不足而不具殺傷力，或已拆解，
    自非違禁物，且非供被告高凰人、童致維、陳忠麒與袁學毅
    預備為前揭犯行，或為前開犯行所用、所得之物，爰不予宣
    告沒收。至其餘扣案之物品，並無證據證明與本件犯行有關
    ，且非違禁物，爰不予宣告沒收。
據上論斷，應依刑事訴訟法第二百九十九條第一項前段，槍砲彈
藥刀械管制條例第八條第四項、第十二條第四項、第十八條第四
項，刑法第十一條前段、第五十五條、第四十二條第三項前段、
第三十八條第一項第一款、第二款，判決如主文。
本案經檢察官文家倩到庭執行職務。
中    華    民    國   100     年    1    月    18    日
                  刑事第十八庭  審判長法  官  彭慶文
                                      法  官  林芳華
                                      法  官  林玉蕙
以上正本證明與原本無異。
如不服本判決應於收受送達後10日內向本院提出上訴書狀，並應
敘述具體理由；其未敘述上訴理由者，應於上訴期間屆滿後20日
內向本院補提理由書（均須按他造當事人之人數附繕）「切勿逕
送上級法院」。
                                書記官  陳怡君
中    華    民    國   100     年    1    月    18    日
附錄本案論罪科刑法條
槍砲彈藥刀械管制條例第8條
未經許可，製造、販賣或運輸鋼筆槍、瓦斯槍、麻醉槍、獵槍、
空氣槍或第4條第1項第1款所定其他可發射金屬或子彈具有殺傷
力之各式槍砲者，處無期徒刑或5年以上有期徒刑，併科新臺幣1
千萬元以下罰金。
未經許可，轉讓、出租或出借前項所列槍枝者，處 5 年以上有期
徒刑，併科新臺幣 1 千萬元以下罰金。
意圖供自己或他人犯罪之用，而犯前二項之罪者，處無期徒刑或
 7 年以上有期徒刑，併科新臺幣 1 千萬元以下罰金。
未經許可，持有、寄藏或意圖販賣而陳列第 1 項所列槍枝者，處
 3年以上10年以下有期徒刑，併科新臺幣700萬元以下罰金。
第 1 項至第 3 項之未遂犯罰之。
槍砲彈藥刀械管制條例第12條
未經許可，製造、販賣或運輸子彈者，處 1 年以上 7 年以下有
期徒刑，併科新台幣 500 萬元以下罰金。
未經許可，轉讓、出租或出借子彈者，處 6 月以上 5 年以下有
期徒刑，併科新台幣 300 萬元以下罰金。
意圖供自己或他人犯罪之用，而犯前二項之罪者，處 3 年以上
10 年以下有期徒刑，併科新台幣 700 萬元以下罰金。
未經許可，持有、寄藏或意圖販賣而陳列子彈者，處 5 年以下有
期徒刑，併科新台幣 300 萬元以下罰金。
第 1 項至第 3 項之未遂犯罰之。